【裁判字號】    98,交聲,133
【裁判日期】    980930
【裁判案由】    違反道路交通管理處罰條例聲明異議
【裁判全文】
臺灣新竹地方法院交通事件裁定         98年度交聲字第133號
原處分機關
即移送機關  交通部公路總局新竹區監理所新竹市監理站
異  議  人
即受處分人  乙○○
上列異議人即受處分人因違反道路交通管理處罰條例案件，對於
交通部公路總局新竹區監理所新竹市監理站於中華民國98年2 月
4 日所為之處分（原處分案號：竹監新四字第裁51-ZBC080692號
）聲明異議，本院裁定如下：
    主  文
原處分撤銷。
乙○○汽車行駛於高速公路，不遵守使用限制、禁止、行車管制
及管理事項之管制規則，行車速度超過規定之最高速限未逾貳拾
公里，處罰鍰新臺幣仟元，並記違規點數壹點。
    理  由
一、按汽車行駛高速公路及快速公路，應依速限標誌指示，高速
    公路及快速公路交通管制規則第5 條第1 項前段定有明文；
    又汽車行駛於高速公路、快速公路或設站管制之道路，不遵
    使用限制、禁止、行車管制及管理事項之管制規則而有行車
    速度超過規定之最高速限或低於規定之最低速限者，處汽車
    駕駛人新台幣（下同）3,000 元以上6,000 元以下罰鍰，並
    予記違規點數1 點，道路交通管理處罰條例第33條第1 項第
    1 款、第63條第1 項第1 款分別定有明文。
二、本件原處分機關以異議人即受處分人乙○○於民國97年11月
    30日中午12時40分許，駕駛車牌號碼ML-9093 號自用小客車
    ，行經國道三號南向125.7 公里處，因行速124 公里（速限
    110 公里），超速14公里而未滿20公里，為內政部警政署國
    道公路警察局第二警察隊員警使用雷射測速照相系統（器號
    ：UX019372號）發現，經員警以受處分人有違反前揭道路交
    通管理處罰條例第33條第1 項第1 款規定逕行舉發「汽車行
    駛高速公路速度超過規定最高速限（未滿20公里）」之違規
    。嗣因異議人於應到案日期前提出申訴，原處分機關函請原
    舉發機關調查結果，仍認受處分人有前揭違規行為，原處分
    機關遂於98年2 月4 日依道路交通管理處罰條例第33條第1
    項第1 款（裁決書漏載第63條第1 項第1 款，並漏記違規點
    數1 點）、違反道路交通管理事件統一裁罰基準表之規定，
    裁處異議人新臺幣（下同）3,000 元之罰鍰，合先敘明。
三、異議人聲明異議意旨略以：其於97年11月30日中午12時40分
    許，駕駛車牌號碼ML-9093 號自用小客車行駛經國道三號南
    向125 公里處時，係行駛於最內線車道，並保持最高速限11
    0 公里加10公里，與警方行走測速車比肩而過，因警方所使
    用之移動式雷射測速照相系統有分成移動式駐足式測速照相
    系統、移動式游走式測速照相系統，如警方使用雷射測速照
    相系統（器號：UX019372號）不能將警車行走速度輸入至儀
    器內之電腦加以比對，就是使用方法有誤，其一向開車都很
    守規矩，且眼睛會花，所以不能開快車，也沒有超速的紀錄
    ，因為警察是一邊跟著其開車，一邊拍照，所以測速儀器操
    作有問題。為此聲明異議，請求撤銷原處分云云。
四、經查：
（一）本件異議人乙○○於97年11月30日中午12時40分許，駕駛
      車牌號碼ML-9093 號自用小客車，行駛經國道三號南向12
      5.7 公里處，為內政部警政署國道公路警察局第二警察隊
      員警使用雷射測速器測得行速124 公里（速限110 公里）
      ，超速14公里，而距違規地點500 公尺處即國道三號南向
      125.2 公里處設有「前有測速照相」標示牌，經員警逕行
      舉發之事實，有舉發違反道路交通管理事件通知單、內政
      部警政署國道公路警察局第二警察隊98年1 月16日公警二
      交字第0980270089號函、及該隊98年4 月8 日公警二交字
      第0980202646號函暨所附違規照片1 張在卷可憑（見本院
      卷第8 頁、第10至11頁、第18頁、第24至25頁）。
（二）又傳送同步紅外線脈衝光之光達式（LIDAR MODULE）雷測
      測速儀係指量測移動車輛所反射之雷射波所產生之飛行時
      間變化，並根據脈波重複率來計算並顯示目標車輛速度。
      又移動式駐足雷射測速儀器與游走雷射測速儀器皆屬同原
      理雷射測速儀器；儀器規格差別在「於移動式駐足雷射測
      速儀器」一般附掛於三角架上方，配置照相器材即數位攝
      影機鏡頭及存取PDA ，具有偵測速度與拍照功能，使用人
      工拍攝，單點單測1 部車輛，如有超出設定速限，才會將
      違規車輛影像紀錄下來，一般為雷射測速照相逕行舉發超
      速違規使用；「游走雷射測速儀器」則無此配置照相功能
      ，僅簡配單一雷射槍，僅能偵測速度，使用於現場攔停舉
      發超速違規。至舉發本件違規使用之測速儀器（器號：UX
      019372號）即為移動式駐足雷射測速儀器，是設置於跨越
      橋上方，使用人工操作，1 次只測1 部車，以違規相片圖
      十字中心點為測速車，如有超出設定速限才會將違規車輛
      影像紀錄下來等情，有內政部警政署國道公路警察局第二
      警察隊98年4 月8 日公警二交字第0980202646號函暨所附
      之雷射測速照相器材介紹之照片8 張（見本院卷第18至23
      頁）及該隊98年6 月30日公警二交字第0980204787號函暨
      所附之雷射測速儀檢定檢查技術規範、移動式駐足雷射測
      速儀器及游走雷射測速儀器之照片在卷可參（見本院卷第
      33至41頁）。又本件測速所使用之雷射測速儀業經經濟部
      標準檢驗局於97年1 月4 日檢定合格（有效期限為98年1
      月31日），並領有檢定合格之證書，此有經濟部標準檢驗
      局97年1 月4 日雷射測速儀檢定合格證書在卷可稽（見本
      院卷第19頁）。
（三）另證人即拍攝上開舉發照片之國道公路警察局第二警察隊
      後龍分隊員警甲○○亦到庭證稱：其臂章號碼是2127號，
      依照班表及照片上之臂章號碼可以確定本件舉發照片為其
      所拍攝，其從92年起開始操作測速照像機，97年11月30日
      當天是在國道三號公路南向125.7 公里處的路橋上方舉發
      異議人之車輛，當時所使用的測速儀器為數位式雷射測速
      儀，即「移動式駐足雷射測速儀」，該組儀器是由雷射測
      速儀附掛PDA ，使用方式是人工操作，單點、單射一個目
      標，由警方所設定的速限，機器會自動拍攝超過速限的車
      輛，因為雷射測速儀上方的目視張孔裡面有一個紅點，紅
      點對到之處，就是照片上面的十字式的地方，所以不會因
      為有其他車輛在旁就測量到其他車子的速度。如果是「游
      走式雷射測速儀」的話，就是單純一支雷測槍而已，並沒
      有配掛PDA ，只能測速不能拍照。當天並非開著警車隨著
      路上的車輛去檢測車輛有無超速，而是定點拍攝的等語明
      確（見本院卷第48至52頁），並有該拍攝地點即路橋之照
      片1 張在卷可參（見本院卷第25頁下方照片）。證人甲○
      ○身為執法人員，與異議人既素不相識，且無任何宿怨仇
      隙，衡情證人應無在執行交通勤務中，刻意舉發素不相識
      、毫無冤仇之異議人，且甘冒偽證之罪責，於本院調查中
      到庭具結為虛偽之陳述，以羅織誣陷異議人之可能或必要
      ，且證人對本件違規經過陳述清楚，應認證人甲○○上開
      之證詞為可採。是本件雷射測速儀器使用方法並無違誤，
      測試結果應屬準確而可採信。異議人執上開異議事由，主
      張員警使用雷射測速儀器方式有誤，據為免責事由，自無
      可採。從而，本件事證明確，異議人之違規行為堪予認定
      。
五、綜上所述，異議人確有於前揭時、地行駛高速公路行車速度
    超過規定之最高速限未滿20公里之違規行為，從而，原處分
    機關依前揭道路交通管理處罰條例第33條第1 項第1 款規定
    ，裁處異議人罰鍰3,000 元，固非無見，惟按同條例第63條
    第1 項第1 款規定，汽車駕駛人有該條例第33條第1 項規定
    之情形者，除依該條項處罰鍰外，並予記違規點數1 點，是
    異議人之異議雖無理由，惟原處分機關未審酌及此而為處分
    ，亦有未洽，自應由本院將原處分撤銷，仍以異議人有違反
    道路交通管理處罰條例第33條第1 項第1 款規定之行為，裁
    處異議人罰鍰3,000 元，並依同條例第63條第1 項第1 款規
    定，記違規點數1 點，以資適法。
六、據上論斷，應依道路交通案件處理辦法第20條前段，裁定如
    主文。
中    華    民    國    98    年    9     月    30    日
                  交通法庭法  官  林佑珊
以上正本證明與原本無異。
如不服本裁定，應於裁定送達後5日內向本院提出抗告狀。
中    華    民    國    98    年    9     月    30    日
                          書記官  蕭惠婷


司法院資訊處製作；財團法人民間司法改革基金會備份。
